【裁判字號】    98,上訴,4126
【裁判日期】    990112
【裁判案由】    毒品危害防制條例
【裁判全文】
臺灣高等法院刑事判決                98年度上訴字第4126號
上  訴  人
即  被  告  乙○○
選任辯護人  張振興律師
上  訴  人
即  被  告  丙○○
                    （現另案於臺灣臺北看守所羈押）
選任辯護人  林維信律師
上列上訴人因毒品危害防制條例案件，不服臺灣板橋地方法院98
年度訴字第1085號，中華民國98年8月25日第一審判決（起訴案
號：臺灣板橋地方法院檢察署97年度偵字第34079號），提起上
訴，本院判決如下：
    主  文
原判決撤銷。
乙○○犯如附表一、二所示之罪，均累犯，各處如附表一、二所
示之刑。
乙○○被訴如附表三所示之部分，無罪。
乙○○上開撤銷改判所處之刑，應執行有期徒刑拾壹年。扣案第
二級毒品甲基安非他命（淨重零點參貳參公克，驗餘淨重零點參
貳貳捌公克），沒收銷燬之；扣案0000000000號行動
電話壹支（含ＳＩＭ卡壹張），沒收之；未扣案之犯罪所得新台
幣肆佰元，沒收之，如全部或一部不能沒收時，以其財產抵償之
；未扣案之犯罪所得新台幣貳仟元，與丙○○連帶沒收之，如全
部或一部不能沒收時，以渠等財產連帶抵償之。
丙○○犯如附表二編號二所示之罪，處如附表二編號二所示之刑
。
    事  實
一、乙○○前於民國95年間，因轉讓第二級毒品案件，經臺灣板
    橋地方法院以95年度訴字第1856號判決判處有期徒刑六月確
    定；又於96年間，因施用第二級毒品案件，經臺灣板橋地方
    法院以96年度簡字第1541號判決判處有期徒刑四月確定；上
    開二案並經臺灣板橋地方法院以96年度聲減字第899號裁定
    減刑為有期徒刑3月、2月及定應執行刑為有期徒刑3月確定
    ，於96年9月25日期滿執行完畢（構成累犯）。
二、乙○○、丙○○均明知甲基安非他命係毒品危害防制條例所
    規定之第二級毒品，亦係行政院衛生署公告列管之禁藥，未
    經許可不得持有、轉讓或販賣，乙○○竟基於販賣、轉讓甲
    基安非他命之犯意，及與丙○○共同基於販賣甲基安非他命
    之犯意聯絡，先後為下列犯行：
  (一)乙○○基於販賣甲基安非他命之犯意，於97年11月14日起至
    97年11月18日止間，經丙○○以行動電話發送簡訊與乙○○
    使用之0000000000號行動電話聯絡之方式，或以其他不詳方
    式，向乙○○表示欲購買甲基安非他命，經乙○○應允後，
    即於附表一所示之時間、地點，以附表一所示之金額將甲基
    安非他命販賣予丙○○（各次詳細販賣甲基安非他命之時間
    、地點、數量及金額如附表一編號1至3所示）。
  (二)乙○○另基於轉讓甲基安非他命之犯意，於97年11月19日，
    以其使用之0000000000號行動電話聯絡游雅芳，稱有話要跟
    游雅芳說，要報好康的給游雅芳，要給游雅芳提神，請游雅
    芳到其住處等語，游雅芳遂於同日上午某時許，到達臺北縣
    土城市○○路○段210號5樓乙○○住處門外後，乙○○即將
    以衛生紙包裝之甲基安非他命1包（重量不詳，但應屬量微
    ），委由知情之丙○○（未據起訴）轉交予在門外等候之游
    雅芳，丙○○即與乙○○共同基於轉讓甲基安非他命之犯意
    聯絡，持上開甲基安非他命至門外交付予游雅芳，以此方式
    共同轉讓甲基安非他命1次予游雅芳。
  (三)乙○○與丙○○共同基於販賣甲基安非他命之犯意聯絡，於
    97年12月2日晚上7時17分許起，經趙立德以其使用之000000
    0000號行動電話，陸續與乙○○使用之0000000000號行動電
    話聯絡購買新台幣（下同）2000元之甲基安非他命事宜，經
    乙○○應允後，趙立德與其友人丁○○一同前往乙○○位於
    臺北縣土城市○○路○段210號5樓住處樓下等候，嗣於同日
    晚上8時30分許，乙○○與丙○○自外返回上開乙○○住處
    時，趙立德即先將現金2000元交予丙○○，丙○○上樓進入
    乙○○住處後，乙○○隨即將甲基安非他命1包（淨重0.323
    公克，驗餘淨重0.3228公克）交予丙○○，再由丙○○下樓
    將上開毒品交付趙立德後，丙○○即騎乘機車離去，乙○○
    、丙○○2人以此方式共同販賣甲基安非他命一次。
三、嗣因趙立德、丁○○2人在上開地點等候時，已為巡邏員警
    發覺可疑而在旁埋伏守候，嗣見丙○○交付物品予趙立德後
    騎乘機車離去，員警隨即上前盤查趙立德、丁○○，當場扣
    得趙立德甫購入持有之甲基安非他命1包（淨重0.323公克，
    驗餘淨重0.3228公克），並於同日晚上9時許，通知丙○○
    到臺北縣政府警察局土城分局清水派出所訊問後予以逮捕，
    並在丙○○身上扣得附表四所示之物，經丙○○主動供出毒
    品來源係乙○○，再於同日晚上11時許，帶同員警至臺北縣
    土城市○○路○段210號5樓查獲乙○○，並扣得乙○○所有
    ，供其為上開販賣、轉讓甲基安非他命所用之0000000000號
    行動電話一支及附表五所示之物。
四、案經臺北縣政府警察局土城分局移送臺灣板橋地方法院檢察
    署檢察官偵查起訴。
    理  由
壹、證據能力說明：
    按「被告以外之人於審判外之言詞或書面陳述，除法律有規
    定者外，不得作為證據」，刑事訴訟法第159 條第1 項定有
    明文，此即學理上所稱「傳聞證據排除法則」。依上開法律
    規定，傳聞證據原則上固無證據能力，但如法律別有規定者
    ，即例外認有證據能力。經查：
  一、上訴人即被告乙○○、丙○○及其等辯護人主張：證人游
      雅芳、趙立德、丁○○、丙○○於警詢中所為陳述，均係
      屬傳聞證據，無證據能力。查上開證人於警詢中所述，確
      屬被告以外之人於審判外之陳述，被告2人及其辯護人既
      爭執該等證人於警詢中所為陳述之證據能力，復查無該等
      警詢陳述有何傳聞例外規定可資適用，自均無證據能力可
      言。
  二、另按「被告以外之人於偵查中向檢察官所為之陳述，除顯
      有不可信之情況者外，得為證據」，刑事訴訟法第159 條
      之1 第2 項定有明文，此當為首揭傳聞法則之例外。又被
      告以外之人於偵查中向檢察官所為之陳述，就本件被告而
      言，事實上難期有於檢察官偵查中行使反對詰問權之機會
      ，是該等陳述應屬未經完足調查之證據，但非謂無證據能
      力。申言之，如於審理時使被告或其辯護人得針對該被告
      以外之人於偵查中向檢察官所為之陳述，有補足行使反對
      詰問權之機會，即非不容許該被告以外之人於偵查中向檢
      察官所為之陳述作為證據（參見最高法院95年度台上字第
      6675號判決意旨）。經查，證人游雅芳、丁○○、丙○○
      於偵查中向檢察官所為之證述，均業經具結在案，而被告
      於檢察官偵查中固未對該證人詰問或與之對質，但依前開
      說明，此並非意指該證人於偵查中之證述即無證據能力，
      應僅係屬於未經完足調查之證據而已。嗣於原審審理及本
      院審理時，被告彼等之辯護人業已針對該等證人於偵查中
      所為陳述，對其等分別行交互詰問，當已補足被告行使反
      對詰問權之機會，自不得再執被告未於偵查中對該證人詰
      問或與之對質為辯。復查無檢察官偵查中有其他顯不可信
      之情形，揆諸首揭法律規定，上開證人於偵查中所為之證
      述當有證據能力，而可採為本件之證據使用，被告2人及
      其辯護人主張無證據能力云云，自無足取。
  三、又被告以外之人於審判外之言詞或書面陳述，除法律有規
      定者外，不得作為證據；又被告以外之人於審判外之陳述
      ，雖不符刑事訴訟法第159條之1至第159條之4之規定，而
      經當事人於審判程序同意作為證據，法院審酌該言詞陳述
      或書面陳述作成時之情況，認為適當者，亦得為證據；另
      當事人、代理人或辯護人於法院調查證據時，知有第159
      條第1項不得為證據之情形，而未於言詞辯論終結前聲明
      異議者，視為有前項之同意，刑事訴訟法第159條第1項、
      第159條之5分別定有明文。查本案下列所引用之其餘供述
      及非供述證據，經本院依法踐行調查證據程式，檢察官、
      被告及辯護人均不爭執各該證據之證據能力（見本院卷第
      63至65頁、第155頁至第160頁），且亦查無依法應排除其
      證據能力之情形，依刑事訴訟法第159條之4、第159條之5
      規定意旨，亦得作為證據。
貳、實體方面：
甲、有罪部分：
  一、乙○○販賣第二級毒品甲基安非他命予丙○○部分（即附
      表一所示部分：）訊據被告乙○○矢口否認有販賣甲基安
      非他命予丙○○之犯行，辯稱：丙○○之前確有傳簡訊給
      伊，但伊都沒有理他，沒有回傳簡訊給丙○○，伊沒有拿
      甲基安非他命給丙○○云云。經查：
    (一)被告乙○○於附表一所示時、地販賣甲基安非他命給丙○○之犯罪事實，業據證人丙○○於偵查、原審審理時分別
      證述明確（見偵查卷(一)第99至100頁、偵查卷(二)第245 至
      246頁、原審卷第112至115頁），經核證人丙○○為警查
      獲後，旋於偵查、原審時分別為上開證述，而其所述關於
      被告販賣第二級毒品甲基安非他命之時間、地點、數量、
      金額、方法等情節，內容互核相符。再者，證人丙○○確
      實曾以其持用之行動電話與被告持用之門號0000000000
      行動電話聯絡，此除經證人丙○○證述在卷外，並有儲存
      於乙○○所有之000000 0000號行動電話內，證人丙○○
      與被告乙○○有關毒品交易聯絡之簡訊翻拍照片四張在卷
      可稽，其中：
    (1)97年11月16日上午3時44分許，證人丙○○傳送簡訊至被
      告乙○○上開行動電話，內容為：「真的很歹勢！因為這
      種東西，用不夠會難過！要不然我也真的不會再麻煩你！
      可以再讓我預支最後一次嗎？不夠真的很難過！」等語（
      見偵查卷(一)第75-3頁編號B照片）。而證人丙○○於偵查
      中證稱：「再讓我預支一次的意思，也是要欠他甲基安非
      他命，之前有讓我欠，但是這次不讓我欠」、「上次預支
      就是這簡訊的前二天」、「不是五百就是一千元的量，詳
      細我忘了，時間太久了」等語（見偵查卷(一)第99頁、偵查
      卷(二)第246頁）；嗣於原審審理中又證稱：「編號B的簡訊
      ，是我要向乙○○欠甲基安非他命的意思，但乙○○這次
      並沒有讓我欠」、「在偵查中有關向乙○○購買甲基安非
      他命的陳述都實在」、「我都是依照我的記憶所講的」等
      語（見原審卷第112頁背面、115頁正面），顯見證人丙○○明確證述其在傳送上開簡訊前2日即97年11月14日，有
      向被告乙○○賒欠甲基安非他命一次，此從上開簡訊內容
      稱：「不然真的不會再麻煩你」、「讓我預支最後一次」
      等語意，益足證在傳送該次簡訊之前，證人丙○○確有向
      被告乙○○以賒欠之方式購買毒品之事實，堪認證人丙○○所證非虛。至證人丙○○就其此次賒欠毒品之金額，雖
      因時間經過不復記憶，而不能確定實際數額，僅於偵查中
      表示不是五百元就是一千元等語，是在無其他佐證之下，
      應從有利被告之認定，認證人丙○○此次向被告乙○○購
      買甲基安非他命之金額為五百元。
    (2)97年11月16日上午11時7分許，證人丙○○又傳送簡訊至
      上開被告乙○○之行動電話，內容為：「先再跟你欠二百
      我先拿三百給你！你拿五百的份給我！看你要不要！」等
      語（見偵查卷(一)第75-4頁編號C照片）。而證人丙○○於
      偵查中檢察官詢問上開簡訊內容何意時證稱：「我要欠甲
      基安非他命」、「那天沒有交易成功」、「好像是前一天
      欠的」、「是拿五百的量給我，我只給二百元，欠三百元
      」等語（見偵查卷(一)第99、100頁）；嗣於原審審理中再
      證稱：「上開簡訊內容是我要跟乙○○拿甲基安非他命五
      百元，而我身上只有三百元，要跟他欠二百元，問他要不
      要」、「後來他沒有拿給我」、「應該是前一天欠的，因
      為有隔一段時間了，所以記不清楚欠多少，但在檢察官訊
      問時是比較清楚的」等語（見原審卷第114頁背面、115頁
      正面）。顯見證人丙○○對於傳送上開簡訊前一日即97年
      11月15日，有向被告乙○○以賒欠之方式購買甲基安非他
      命之事實，其證述始終一致，雖其對賒欠之金額部分，已
      因時間經過，而於本院審理證述時不復記憶，但其亦表明
      在偵查中檢察官訊問時係記憶清楚的，是此部分自應以其
      偵查中證言為可採，且參酌上開簡訊中：「再」跟你欠…
      等語意亦可徵於傳送上開簡訊前，證人丙○○確曾以賒欠
      之方式向被告乙○○購買毒品之事實，足認證人丙○○此
      部分證言，亦屬有據。
    (3)97年11月18日晚上11時45分許，證人丙○○又傳送簡訊至
      被告乙○○上開行動電話，內容為：「我這現在只剩二百
      ！不然你就拿二百的量給我！還有，我不要晚上那種的！
      我現在過去！」（見偵查卷(一)第72頁上方照片、第75-5頁
      編號D照片）。而證人丙○○於偵查中檢察官詢問上開簡
      訊內容何意時證稱：「我要跟他拿安非他命」、「有拿到
      ，二百元」等語（見偵查卷(一)第99頁）；復於原審審理中
      證稱：「因為我前一天晚上有向乙○○購買甲基安非他命
      ，至於多少我不確定，所以我傳送這通簡訊過去是說我剩
      下二百元，就請乙○○再給我二百元的量，但我不要前一
      天晚上的甲基安非他命。後來乙○○應該有拿二百元量的
      甲基安非他命給我」等語（見原審卷第115頁）。證人丙○○證述前後一致，且與上開簡訊內容相符，亦堪採信。
    (二)綜上，被告乙○○此部分販買甲基安非他命之犯行，事證
      明確，其空言否認犯行，不足採信，被告乙○○此部分犯
      行洵堪認定。
  二、乙○○轉讓甲基安非他命予游雅芳部分（即附表二編號一
      部分）：
      訊據被告乙○○矢口否認有轉讓甲基安非他命予游雅芳之
      犯行，辯稱：是與游雅芳一起合資購買甲基安非他命，並
      無免費提供游雅芳毒品施用云云。經查：
    (一)被告於上開時、地委請知情的丙○○轉交甲基安非他命一
      包予游雅芳之事實，業據證人游雅芳於偵查、原審審理中
      證述綦詳，其於偵查中證稱：「那天我喝酒醉，他（指被
      告乙○○）先傳簡訊給我，說有事要告訴我，要我過去他
      家，我說我很累要睡覺，他說知道我在上班喝酒很累，說
      要報我好康的，說要讓我提神，叫我過去找他，就拿甲基
      安非他命給我，因為我有那個前科，他想說我還有在吸，
      但我出門口就把甲基安非他命丟在他家樓下垃圾桶了」、
      「他一直以為早上給我的東西我有吸，所以傳簡訊給我，
      問我夠不夠用，我就故意回傳給他說不夠用，可是我身上
      沒錢，因為我知道他要跟我借錢，所以就跟他說身上只有
      五百元」等語（見偵查卷第一宗第185頁）；嗣於原審審
      理證稱：「乙○○只說要給我提神，說要報好康的給我，
      當時我大概就知道，是因為後來他又說有話要跟我說，我
      才會過去，然後到達乙○○家後，是丙○○拿給我，他沒
      有說什麼，只說是乙○○叫他拿給我的，然後叫我先回去
      ，會再跟我聯絡，丙○○進屋後，我打開來看，就是一個
      小小夾鏈袋，裡面裝著類似小小顆冰糖的東西，因為我之
      前有施用過甲基安非他命，所以一看就知道那東西是甲基
      安非他命」、「就是在乙○○樓上家門口，我在門口等，
      然後乙○○的朋友（指丙○○）開門，從乙○○家拿毒品
      出來給我」、「原本乙○○叫我去，是說要跟我講話，後
      來我到了，按門鈴後我就上樓，後來乙○○那個朋友（指
      丙○○）出來，就拿甲基安非他命給我，我有問那個人說
      乙○○呢，那個人說乙○○叫他把東西交給我，我還有問
      說乙○○不是有話要跟我講，那個人說乙○○拿這個東西
      給我，叫我先回去，會再打電話給我」、「那個人就是偵
      查中有跟乙○○一起去開庭的人，就是丙○○」、「我從
      乙○○家出來後，我就（將拿到之毒品）丟在他家出來門
      口的垃圾桶」、「（甲基安非他命）有用衛生紙包起來」
      等語（見原審卷第166頁背面至168頁正面），並有證人游
      雅芳於97年11月19日下午3時14分許，傳送簡訊至被告乙○○所使用之上開扣案行動電話，內容為：「同學，我過
      去跟你拿東西喔。可是我身上錢不夠，先伍佰給你，晚上
      再拿伍佰給你可以嗎？因為你早上給我的，我也不夠用」
      等語，有儲存於被告乙○○所使用之上開扣案行動電話內
      之簡訊翻拍照片2張（見偵查卷(一)第75-5頁編號E照片）在
      卷可稽。顯見證人游雅芳證述其在傳送上開簡訊當日上午
      ，曾前往被告乙○○住處拿取甲基安非他命，下午再傳送
      該簡訊告知被告乙○○早上拿到的甲基安非他命不夠用，
      並稱身上只有500元等語，並非子虛。再者，證人即被告
      丙○○於偵查中、原審亦結證稱：是乙○○叫我拿安非他
      命給游雅芳，好像有一、二次，時間我忘了，游雅芳拿了
      就走，沒有給錢等語（見偵查卷第一宗第187頁）；我有
      看過游雅芳，就是當天看到的，當天我去乙○○家，有人
      按門鈴，乙○○在廁所，就叫我將桌上的東西拿去給按門
      鈴的人，然後我開門看見的就是游雅芳，所以我就將那包
      東西交給游雅芳等語（見原審卷第168頁），益徵證人游
      雅芳上開證述確為真實，其證言可堪採信。
    (二)至證人游雅芬於原審審理時雖曾證稱當天早上，被告乙○○打電話給伊，要與伊一起去朋友家拿甲基安非他命，因
      乙○○身上還有一點點甲基安非他命所以先給伊，乙○○
      說等向朋友拿回來之後，還會再拿過來給伊云云。然經檢
      察官以其偵查中證言予以詰問後，即改稱：在檢察官偵訊
      時偵訊筆錄內容是正確的。是因為在檢察官偵訊完畢後約
      一個月左右，乙○○打電話給伊，教伊要怎麼說等語（見
      原審卷第166頁背面），顯見證人游雅芳係為配合被告乙○○合資購買毒品之辯詞，始為上開合資購買毒品之證述
      ，其此部分之證言自非足採。又證人即被告丙○○於原審
      審理中雖供稱伊只是幫乙○○將那包東西拿給游雅芳，伊
      不好意思拆開來看，伊不確定包起來的東西是什麼云云。
      然查，被告丙○○於本院審理時已自承有於上開時地轉交
      游雅芳毒品甲基安非他命1包之事無訛，並證稱該包毒品
      重量不到1公克等語（見本院卷第155頁），復參諸被告丙○○曾多次向被告乙○○購買甲基安非他命施用，已如前
      述，而被告乙○○係將毒品放置於夾鏈袋內僅以衛生紙包
      裹即交予被告丙○○轉交游雅芳，是依被告丙○○之毒品
      經驗，其於取得上開毒品時，對該衛生紙內所包裹者為甲
      基安非他命毒品，自難委為不知，何況被告丙○○於偵查
      中亦自承：「是乙○○叫我拿甲基安非他命給游雅芳」、
      「好像有一、二次，時間我忘了」、「游雅芳拿了就走，
      沒有給錢」等語，有如前述，自堪認其對所轉交予游雅芳
      者為甲基安非他命毒品一節，應屬知悉，附此說明。
    (三)綜上，被告乙○○辯稱係與游雅芳合資購買毒品云云，不
      足採信，其此部分轉讓甲基安非他命之犯行，亦堪認定。
  三、乙○○、丙○○共同販賣第二級毒品甲基安非他命予趙立
      德部分（即附表二編號二部分）：
      訊據被告乙○○矢口否認涉有上開販賣甲基安非他命予之
      犯行，辯稱：我沒有販賣甲基安非他命給趙立德。案發當
      天，是丁○○打電話給我，問我是否可以拿到毒品，我跟
      他說我拿不到，我已經沒有在碰了，就掛電話了，我根本
      不認識趙立德，也沒有叫丙○○拿甲基安非他命給趙立德
      云云。訊據被告丙○○固坦承有於上開時、地，依被告乙○○指示將上開甲基安非他命一包交付給趙立德，惟矢口
      否認涉有販賣甲基安非他命之犯行，辯稱：當天是乙○○
      請我將毒品拿下去給在樓下的人，乙○○沒有要我跟他們
      收錢，也沒有向趙立德收錢，我並不知道他們跟乙○○間
      的關係。惟查：
    (一)上開犯罪事實，業據證人趙立德於偵查中證述綦詳，其於
      偵查中證稱：「我購買甲基安非他命時，拿到後就為警查
      獲」、「我是跟丙○○購買，我是用0000000000的電話號
      碼與丙○○（電話號碼0000000000）聯絡。我跟他說要甲
      基安非他命2000元，和他約在土城市○○路210號公寓1樓
      走道，晚上8點交易，他大約8點30分到，我給他2000元後
      ，他交給我甲基安非他命，我走出公寓1樓走道後，我就
      被警察抓了，後來警察才抓他」等語（見偵查卷(一)第78頁
      ）。雖其證稱是與被告丙○○電話聯絡購買甲基安非他命
      ，惟其於偵查中亦證稱：「我沒有和丙○○見過面，當天
      是第一次見面，我是打0000000000給對方，我第一次和對
      方約要購買甲基安非他命，後來拿甲基安非他命給我的人
      就是丙○○」、「我沒見過乙○○」等語（見偵查卷(一)第
      80頁），而被告乙○○於警詢、偵查、原審及本院審理中
      均自承0000000000號行動電話係伊申請使用，沒有交給他
      人使用過等語（見偵卷(一)第10、81頁、原審卷第70頁背面
      ），被告丙○○於偵查中及原審審理中亦均陳稱，伊不認
      識趙立德，當天第一次與趙立德見面，是被告乙○○將甲
      基安非他命交給伊拿去給在樓下等待之人（即趙立德）等
      語（見偵查卷(一)第79頁、原審卷第74頁背面）。足見與證
      人趙立德於電話中洽談甲基安非他命交易事宜之人應為被
      告乙○○，而被告丙○○則係受被告乙○○之委託，出面
      將欲販賣予證人趙立德之甲基安非他命交付予證人趙立德
      之人，證人趙立德係因第一次與被告乙○○聯絡購買毒品
      ，之前未曾謀面，而實際出面交付毒品之人又為被告丙○○，才會於偵查中誤認與其在電話中聯絡之人為被告丙○○。並有卷附0000000000號行動電話使用者資料（偵查卷
      (一)第106頁）、趙立德使用之0000000000號行動電話雙向
      通聯紀錄1份（見原審卷第30至35頁）、扣案被告乙○○
      使用之0000000000號行動電話1支、證人趙立德甫自被告
      丙○○處取得之甲基安非他命1包（淨重0.323公克，驗餘
      淨重0.3228公克）扣案足資佐證，又上開甲基安非他命經
      送鑑定結果，確含有第二級毒品甲基安非他命成分，復有
      交通部民用航空局航空醫務中心97年12月25日航藥鑑字第
      09 76356號毒品鑑定書1件在卷可稽（見偵查卷(一)第103頁
      ），足認證人趙立德上開證言確與事實相符，應堪採信。
    (二)被告乙○○雖辯稱與其電話聯絡詢問有無毒品之人為丁○○，並非趙立德，且其於電話中已經告訴丁○○拿不到毒
      品了，已經沒有在碰毒品了云云，證人趙立德於原審審理
      中亦改稱是丁○○借用伊行動電話與對方聯絡，伊不知道
      丁○○與對方聯絡何事，其在地檢署也是這樣跟檢察官說
      的。當時是丁○○請伊騎機車載丁○○到查獲地點等候，
      之後丁○○到對面公園公廁去上廁所，所以丙○○才會將
      東西交給伊云云。然查：
    (1)證人趙立德以其使用之0000000000號行動電話號碼與被告
      乙○○使用之0000000000號行動電話聯絡購買2000元甲基
      安非他命之事實，業據證人趙立德於偵查中證述綦詳，已
      如前述，且證人丁○○於本院審理時證稱當日是趙立德叫
      我載他去朋友家，因為趙立德沒有機車，伊不知道去該處
      的目的，伊不認識被告2人，是當天載趙立德去時有看到
      丙○○，當天沒有借用趙立德的行動電話打給乙○○等語
      （見本院卷第131至132頁），顯與被告乙○○所辯及證人
      趙立德於原審審理中所證情節不相符，況且被告乙○○如
      確實有與丁○○通話，並告知拿不到毒品，衡情，證人丁○○應無駕車搭載趙立德攜帶價金前往被告乙○○住處樓
      下等候交易之必要，益證被告乙○○、證人趙立德上開所
      述，應非實情。
    (2)又經原審勘驗證人趙立德於97年12月3日偵查中偵訊錄影
      光碟結果：證人趙立德面對檢察官而站立，經檢察官諭知
      隔離訊問，先訊問證人趙立德，訊問過程採一問一答方式
      ，證人對答如流，並無支吾其詞或猶豫無法回答之情形，
      內容與偵查筆錄內容大致相符，而證人於偵查中並未提及
      毒品係丁○○所購買等情，此有原審98年5月27日勘驗筆
      錄1份附卷可稽（見原審卷第127頁至141頁），且依上開
      勘驗結果可知，證人趙立德於偵查中不僅未曾證述係丁○○使用其行動電話與被告乙○○聯絡等相關情節，甚且就
      其此次毒品交易過程之細節，均能明確證述，如：雙方交
      易之確實地點係明德路統一超商旁之公寓走道、原約定交
      易時間是晚上8時，對方遲到，至晚上8時30分左右始到場
      、係其先將交易金額二千元交予被告丙○○後，被告丙○○請趙立德在原地等候，之後才拿毒品給趙立德等等，衡
      諸常情，證人趙立德如非親自參與其事，其如何能夠就此
      交易細節均能鉅細靡遺證述。
    (3)再依卷附證人趙立德所使用之0000000000號行動電話雙向
      通聯紀錄所示，該電話自案發當日晚上7時17分許，即陸
      續與被告乙○○所使用之0000000000號行動電話聯絡，至
      當日晚上8時3分41秒至58秒間，其與被告乙○○聯絡結束
      時之通話基地台位置在臺北縣土城市○○路○段167號8樓
      ，即被告乙○○居所臺北縣土城市○○路○段210號5樓附
      近，其後於同日晚上8時12分許、晚上8時23分許、晚上8
      時30分許、晚上8時37分許、晚上8時47分許，其仍陸續與
      被告乙○○聯絡，通話基地台位置即均未再有移動，顯見
      證人趙立德確實於當日晚上8時左右即已到達被告乙○○
      住處樓下等候，隨即一再聯絡被告乙○○至當日晚上8時
      47分許止。又被告丙○○於原審審理亦以證人身分證稱：
      「（問：當天為何拿毒品給趙立德？）當天乙○○的兒子
      發燒，乙○○行動不便，叫我帶他兒子去看醫生，所以我
      才會去他家。看完醫生回來，我拿藥上去乙○○家後，準
      備要回家時，乙○○就叫我順便拿下去給在樓下的人」、
      「（帶乙○○的兒子看完病回家時）有先遇到丁○○及當
      時不認識的趙立德」、「（拿毒品下來時）沒有看到丁○○」、「趙立德好像有說丁○○去上廁所」等語（見原審
      卷第221頁正面、背面），而被告乙○○於原審審理中亦
      供稱：「我兒子去醫院時我也有一起去」、「丙○○載我
      跟小孩一起回家，到我們家後門那邊停車，放我跟小孩下
      車，我跟小孩先上樓，丙○○去停車，但我沒有遇見丁○○、趙立德」等語（見原審卷卷第223頁背面）。足認被
      告乙○○、丙○○係因帶被告乙○○之子看醫生，因而遲
      至晚上8時3、40分許始自外返回被告乙○○住處，而被告
      丙○○確於上樓前有遇見證人趙立德、丁○○之後始上樓
      ，其後受被告乙○○之託，下樓交付毒品予證人趙立德。
      從而，綜上通聯紀錄、通話基地台位置及被告乙○○、丙○○2人之供述等事證，並與上開偵查錄影光碟勘驗結果
      中證人趙立德向檢察官證稱之交易細節相互勾稽比對，均
      相符合，顯見證人趙立德偵查中有關交易細節之證述內容
      ，並非虛構。
    (4)再者，販賣甲基安非他命之行為不僅違法，且為法定刑無
      期徒刑或七年以上有期徒刑之重罪，為政府嚴加查緝之重
      大犯罪行為，買賣毒品者無不秘密謹慎為之，嚴防為警查
      獲，就欲販賣毒品之人而言，對接洽購毒者之身分必仔細
      確認，交易時亦十分警覺，絕無將毒品任意交予完全不認
      識且毫無相關之人之理，而被告丙○○於上開時、地，既
      將被告乙○○委託其交付之毒品，毫無猶豫直接交付予證
      人趙立德，顯見證人趙立德即係交易之對象無疑，否則其
      大可等候丁○○自廁所返回後，將毒品直接交給丁○○，
      以避免風險，要無逕將毒品交給證人趙立德之理。是證人
      趙立德於本院審理中證稱，係丁○○借用其電話聯絡，其
      不知道聯絡內容為何，是因丁○○去上廁所，被告丙○○
      才將毒品交給伊云云，顯與常情事理不符，不足採信，而
      其偵查中證述內容非虛，已如前述，自應以其於偵查中所
      證述之內容為可採。
    (5)又倘如被告乙○○所辯，與其電話聯絡者係丁○○，其並
      已告知丁○○拿不到毒品，已經沒有在碰毒品了云云，則
      衡諸常情，證人丁○○既已知被告乙○○無法提供甲基安
      非他命毒品，則其與證人趙立德何須一同前往被告乙○○
      住處樓下等候逾半小時，以致為警查獲？是被告乙○○所
      辯，顯非足採。又證人趙立德係將購買毒品價金二千元先
      交予被告丙○○，被告丙○○請其在原地等候，之後被告
      丙○○才將毒品交給證人趙立德之事實，業經證人趙立德
      於偵查中證述明確，有本院勘驗筆錄在卷可稽，已如前述
      ，是被告丙○○對其係代被告乙○○將販售之甲基安非他
      命交付給證人趙立德一節，顯然知之甚詳，其辯稱沒有向
      趙立德收錢，不知道被告乙○○與趙立德間之關係如何云
      云，亦屬卸責之詞，不足採信。
  四、按販賣毒品罪之所謂「意圖」，即犯罪之目的，原則上不
      以發生特定結果為必要，只需有營利之意圖為已足，不以
      買賤賣貴而從中得利為必要（參見最高法院97年度台上字
      第2109號判決意旨）。被告乙○○、丙○○既單獨或共同
      販賣前揭甲基安非他命給證人丙○○、趙立德，同時各向
      其等收取如附表所示之現金，顯見雙方即有交易之對價關
      係，被告當有營利之意圖及事實無疑。
、綜合上述證據及論理，本案事證已臻明確，被告彼等犯行均
    堪認定，自應依法論科。又本件事證已明，被告乙○○之辯
    護人請求再行傳喚證人趙立德、游雅芳部分，因該等證人均
    於原審具結作證實施交互詰問，本院認無必要，附此敘明。
肆、論罪科刑及撤銷改判之理由：
  一、法律變更之比較適用：
    (一)行為後法律有變更，致發生新舊法比較適用時，除與罪刑
      無關者，例如易刑處分、拘束人身自由之保安處分等事項
      ，不必列入綜合比較，得分別適用有利於行為人之法律，
      另從刑原則上附隨於主刑一併比較外，於比較新舊法時應
      就罪刑有關之一切情形，含本刑及有關之共犯、未遂犯、
      想像競合犯、牽連犯、連續犯、結合犯，以及累犯加重、
      自首減輕暨其他法定加減原因（如身分加減）與加減例等
      ，綜其全部罪刑之結果為比較後，擇較有利者為整體之適
      用，不能予以割裂而分別適用個別有利之條文。
    (二)按法規之制定與法規之修正，如有特定生效日之必要者，
      依中央法規標準法第14條或第20條第2項準用第14條之規
      定，應分別特定其施行日期。法規制定或前次修正基於特
      殊因素所特定之施行日期，並不適用於日後修正或再次修
      正之條文。又法律之制定或修正，若未明定施行日期者，
      中央法規標準法雖未規定應自何時生效，然法律既經制定
      或修正並經總統公布，自應依一般原則，自公布日起算至
      第3日發生效力。92年7月9日修正公布之毒品危害防制條
      例第36條規定：「本條例自公布後6個月施行」，其立法
      理由謂：「(一)依修正草案第2條第3項規定，法務部需會同
      衛生署成立審議委員會每3個月定期檢討調整毒品之分級
      及品項，而本次新增第4級毒品，有需要在新法施行前先
      經該審議會檢討後再調整公布，爰預留6 個月緩衝期，以
      利處理。(二)依本條例新修正之規定，有必要再訂定相關子
      法及修正相關法規，以配合本條例之施行，故亦有需要預
      留適當緩衝期，以利訂頒相關子法及相關法規之配合修正
      」，故該條規定，顯係因應該次修正之需，始預留適當之
      緩衝期，故其後修正條文之施行日期尚難援引此一規定而
      為標準，若未明定施行日期者，自應依一般原則，自公布
      日起算至第3日發生效力。查總統於98年5月20日以華總一
      義字第09800125141號令修正公布毒品危害防制條例第4、
      11、11之1、17、20、25條條文，依上開說明，修正條文
      應自公布日起第3日即98年5月22日發生效力。
    (三)又毒品危害防制條例第4條第2項原規定「製造、運輸、販
      賣第二級毒品者，處無期徒刑或7年以上有期徒刑，得併
      科新臺幣7百萬元以下罰金」，本案被告行為後，上開規
      定業經立法院於98年5月5日三讀修正為「製造、運輸、販
      賣第二級毒品者，處無期徒刑或7年以上有期徒刑，得併
      科新臺幣1千萬元以下罰金」，並經總統於98年5月20日公
      布，同年月22日生效，經比較上開新舊法之規定，犯罪構
      成要件並未變動，僅新法之罰金數額提高，二相比較，自
      以修正前毒品危害防制條例第4條第2項之規定有利於被告
      。
    (四)就毒品危害防制條例第17條有關減輕或免除其刑部分，修
      正前毒品危害防制條例第17條規定：「犯第四條第一項至
      第四項、第五條第一項至第四項前段、第六條第一項至第
      四項、第七條第一項至第四項、第八條第一項至第四項、
      第十條或第十一條第一項、第二項之罪，供出毒品來源，
      因而破獲者，得減輕其刑」，修正後則規定：「犯第四條
      至第八條、第十條或第十一條之罪，供出毒品來源，因而
      查獲其他正犯或共犯者，減輕或免除其刑。犯第四條至第
      八條之罪於偵查及審判中均自白者，減輕其刑」，比較修
      正前、後之規定，可知修正前得減輕其刑之要件僅係：「
      供出毒品來源，因而破獲」，而「供出毒品來源，因而破
      獲者」，依其立法目的，係指供出共犯以外之前手，並因
      而破獲者而言，若僅供出自己所販賣、運輸、製造、持有
      或施用之毒品放置處所及共犯為何人在內，此僅屬自白犯
      罪之證據何在及共犯為誰而已，並不能執此適用上開規定
      而減輕其刑。且按諸毒品危害防制條例第十七條規定，犯
      同條例第四條第一項之罪，供出毒品來源因而破獲者，得
      減輕其刑，其立法意旨重在鼓勵具體供出其上游販毒者，
      俾使追查該毒梟前手及其上游毒品，以杜絕毒品之蔓延與
      氾濫，倘僅供出共犯為何人，但尚未進而查獲毒梟前手或
      其上游毒品者，仍不得執此邀本條規定之寬減（參照最高
      法院90年度台上字第1639號、95年度台上字第489號刑事
      判決、86年度台覆字第54號刑事判例意旨）；惟修正後則
      擴大為「供出毒品來源，因而查獲其他正犯或共犯」及「
      於偵查及審判中均自白」者，又改採「必減」之法律效果
      ，是就被告丙○○所為事實欄二(三)之犯行部分，自以修正
      後毒品危害防制條例第17條之規定有利於被告丙○○；至
      於被告乙○○所為本案犯行則無此一法條規定之適用，故
      不生比較之問題。
    (四)揆諸上述各條文修正前、後之比較，被告乙○○犯行部分
      自應適用舊法即修正前毒品危害防制條例第4條第2項之規
      定，另被告丙○○犯行部分，因有修正後毒品危害防制條
      例第17條第1項減刑規定之適用，亦即新法之規定明顯較
      舊法有利於行為人，綜合全部罪刑之結果為比較後，被告
      丙○○部分應整體適用較有利被告之新法即修正後毒品危
      害防制條例第4條第2項之規定。
  二、查甲基安非他命屬毒品危害防制條例第2條第2項第2款所
      列之第二級毒品，是核被告乙○○如附表一、附表二編號
      2所為，均係犯修正前毒品危害防制條例第4條第2項之販
      賣第二級毒品罪。被告丙○○如附表二編號2所為，係犯
      「修正後」毒品危害防制條例第4條第2項之販賣第二級毒
      品罪。被告乙○○、丙○○就附表二編號2所示犯行間有
      犯意聯絡及行為分擔，應論以共同正犯。
  三、又甲基安非他命雖係毒品危害防制條例所明定之第二級毒
      品，但其亦屬於藥事法所稱之「禁藥」（即藥事法第22
      條第1款所稱之「經中央衛生主管機關明令公告禁止製造
      、調劑、輸入、輸出、販賣或陳列之毒害藥品」）。而明
      知為禁藥而轉讓者，藥事法第83條亦定有處罰明文。故行
      為人明知為禁藥即「甲基安非他命」而轉讓予他人者，除
      成立毒品危害防制條例第8條第2項之「轉讓第二級毒品罪
      」外，亦構成藥事法第83條第1項之「轉讓禁藥罪」，此
      係屬同一犯罪行為而同時有二種法律可資處罰之「法條（
      規）競合」情形，應依「重法優於輕法」、「後法優於前
      法」等法理，擇一處斷。而毒品危害防制條例第8條第2項
      轉讓第二級毒品罪之法定本刑為「6月以上5年以下有期徒
      刑，得併科新臺幣70萬元以下罰金」，93年4月21日修正
      、同年月23日施行之藥事法第83條第1項轉讓禁藥罪之法
      定本刑則為「7年以下有期徒刑，得併科新臺幣500萬元以
      下罰金」。故行為人轉讓甲基安非他命之情節（亦即其轉
      讓之數量及對象），如無應依毒品危害防制條例第8條第6
      項及第9條之規定加重其刑至二分之一之情形，則修正後
      藥事法第83條第1項之罪之法定本刑，顯較毒品危害防制
      條例第8條第2項之罪之法定本刑為重，依前述「重法優於
      輕法」之法理，應優先適用藥事法第83條第1項之規定處
      斷。本案附表二編號1所示被告乙○○轉讓甲基安非他命
      之數量，未達毒品危害防制條例第8條第6項應加重其刑至
      二分之一之數量，因藥事法第83條第1項之最高法定刑較
      毒品危害防制條例第8條第2項之最高法定刑為重，應優先
      適用藥事法之規定處罰。是核被告乙○○如附表二編號1
      所為，係犯藥事法第83條第1項之轉讓禁藥罪。公訴意旨
      認應成立毒品危害防制條例第8 條第2 項轉讓第二級毒品
      罪，容有未洽，因起訴之基本社會事實同一，爰依法變更
      起訴法條。又轉讓禁藥部分，係依法規競合、重法優先輕
      法等原則適用藥事法論處被告陳慶宗罪刑，並非依想像競
      合犯規定從一重處斷，自無刑法第55條但書，不得科以較
      輕罪名所定最輕本刑以下之刑之適用（最高法院96年度臺
      非字第296號判決意旨參照），附此敘明。另被告乙○○
      委請知情之被告丙○○轉交甲基安非他命予游雅芳，二人
      就上開犯行間有犯意聯絡及行為分擔，應論以共同正犯。
  四、被告持有甲基安非他命之低度行為，應為販賣及轉讓禁藥
      之高度行為所吸收，均不另論罪。本件被告吳永權所為如
      附表一、二所示各次販賣、轉讓禁藥之犯行，均係在刑法
      修正施行後所為，行為時間相異，難認係在密切接近之時
      、地，分數個舉動以接續或反覆施行之行為，與接續犯之
      概念非合，參酌上開所述，即應予以分論併罰。又被告乙○○前有如事實欄一所載之犯罪科刑及執行情形，有臺灣
      高等法院被告前案紀錄表一件在卷可稽，其於有期徒刑執
      行完畢後五年內，故意再犯有期徒刑以上刑之本案各罪，
      均為累犯，均應依法加重其刑（法定本刑為無期徒刑部分
      依法不得加重者除外）。
  五、次按犯毒品危害防制條例第4條至第8條、第10條或第11條
      之罪，供出毒品來源，因而查獲其他正犯或共犯者，減輕
      或免除其刑；犯第4條至第8條之罪於偵查及審判中均自白
      者，減輕其刑，（修正後）毒品危害防制條例第17條第1
      項、第2項分別定有明文。考其修法意旨，乃依學者研究
      及實務運作顯示，過度重刑化之嚴刑峻法刑事政策並不足
      以遏止犯罪，抗制犯罪最有效之方法乃在有效之訴追犯罪
      及儘速判決確定；基於有效破獲上游之製造、販賣、運輸
      毒品組織，鼓勵毒販供出毒品來源之上手，有效推展斷絕
      供給之緝毒工作，對查獲之毒販，願意供出毒品來源，因
      而查獲其他正犯或共犯者，採行寬厚之刑事政策，爰修正
      現行條文，擴大適用範圍並規定得免除其刑，列為第1項
      ；又為使製造、販賣或運輸毒品案件之刑事訴訟程序儘早
      確定，並鼓勵被告自白認罪，以開啟其自新之路，爰對製
      造、販賣、運輸毒品者，於偵查及審判中均自白時，亦採
      行寬厚之刑事政策，爰增列第2項規定。執此，被告丙○○為警查獲其涉犯販賣第二級毒品犯行時，即主動供出其
      毒品來源為共同正犯乙○○，並帶同員警至被告乙○○住
      處搜索查獲等情，業據證人即查獲員警甲○○於本院審理
      時證述明確（見本院卷第152頁），當已合於毒品危害防
      制條例第17條第1項之供出毒品來源，因而查獲「其他正
      犯或共犯」規定，併予減輕其刑（最高法院98年度台上字
      第6659號判決意旨亦同此見解）。
  六、又查販賣第二級毒品罪之法定刑為「處無期徒刑或七年以
      上有期徒刑，得併科新臺幣七百萬元以下罰金」，然同為
      販賣毒品之人，其原因動機不一，犯罪情節亦未必盡同，
      或有大、中、小盤毒梟之分、或僅止於吸毒者間為求互通
      有無之有償轉讓者，是其等各自販賣行為所造成危害社會
      之程度自屬有異，法律科處此類犯罪，所設之法定最低本
      刑卻屬相同，不可謂不重，查被告乙○○四次販賣第2級
      毒品甲基安非他命之數量均甚微，獲利亦不多，並衡酌其
      所造成之損害，與一般大盤毒梟之情節迥異，而被告丙○○係偶受被告乙○○之託將毒品轉交買受之人，均非組織
      性、常態性之犯罪，其犯罪之情狀非重，如不論其情節輕
      重，遽處以販賣第二級毒品罪之法定本刑無期徒刑或七年
      以上有期徒刑，誠屬情輕法重，過於嚴苛，有傷人民對法
      律之情感，其等犯罪情狀，顯有可憫恕之情況，本院認科
      以最低度刑，仍嫌過重，就渠等所犯販賣第二級毒品罪部
      分酌減其輕其刑，被告丙○○部分復遞減之，被告乙○○
      所犯販賣第二級毒品罪部分之刑，同時有加重及減輕之情
      事，並依法先加後減之。
  七、原審認被告渠等罪證明確，予以論罪科刑，固非無見。惟
      查：(一)被告等行為後，毒品危害防制條例業經修正，原審
      未及比較適用，即有未洽。(二)又查被告乙○○如附表二編
      號1所為，係犯藥事法第83條第1項之轉讓禁藥罪，已如前
      述。原審未依法變更起訴法條，遽論被告毒品危害防制條
      例第8條第2項轉讓第二級毒品罪，亦欠允當。(三)再被告丙○○為警查獲後，於員警尚未知悉被告乙○○涉案之前，
      即主動向員警供出毒品來源及共同正犯乙○○，並帶同員
      警至被告乙○○住處搜索，員警因此查獲共犯被告乙○○
      ，業已說明如上，是被告丙○○應依修正後毒品危害防制
      條例第17條第1項之規定減輕其刑，原審未及適用上開規
      定減輕其刑，亦有違誤。被告二人上訴，仍執陳詞，否認
      犯罪，雖均無理由，惟判決既有上開可議，仍屬無可維持
      ，應由本院將原判決撤銷改判。爰審酌被告二人素行欠佳
      ，有多次麻藥、毒品等前案紀錄，有本院被告前案紀錄表
      在卷可稽，竟均未思以正途謀生，而圖不法利益，無視於
      政府所推動之禁毒政策，而販賣毒品，使毒品流落市面，
      毒害他人，且犯後均否認犯罪，惡性非輕，兼衡其等犯罪
      所得有限、犯罪動機、目的、手法、智識程度非高、家庭
      經濟狀況僅為勉持等一切情狀，酌情分別量處如附表編號
      一、二所示之刑，被告乙○○部分並定其應執行之刑為有
      期徒刑十一年，以資懲儆。
  八、沒收部分之說明：
    (一)按毒品危害防制條例第18條第1項前段規定，查獲之第一
      、二級毒品，不問屬於犯人與否，均沒收銷燬之，此所
      稱「查獲之毒品」，係指被查獲而與本案有關之全部毒品
      而言；至同條例第19條第1項所規定，犯第4條至第9條、
      第12條、第13條或第14條第1項、第2項之罪者，其供犯罪
      所用或因犯罪所得之財物均沒收之，所稱「供犯罪所用或
      因犯罪所得之財物」，則係指查獲毒品以外之其他供犯罪
      所用或因犯罪所得之財物而言，並不包括前揭查獲之毒品
      ，縱該查獲之毒品係供被告犯罪所用或屬被告犯罪所得之
      物，仍應依毒品危害防制條例第18條第1項前段規定，諭
      知沒收並銷燬之（最高法院95年台上字第5304號判決意旨
      參照）。查本案證人趙立德為警查獲時，自其身上扣得之
      甲基安非他命（淨重0.323公克，驗餘淨重0.3228公克）
      ，係被告乙○○、丙○○共同販賣予證人趙立德之第二級
      毒品，自屬查獲且與本案被告二人犯行有關之毒品，揆諸
      上開說明，應依毒品危害防制條例第18條第1項前段規定
      ，不問屬於犯人與否，宣告沒收銷燬之。至包裝上開毒品
      之外包裝夾鏈袋一個，因已於販賣時交付證人趙立德，故
      已非屬被告2人所有，爰不予宣告沒收。
    (二)另扣案0000000000號行動電話1支（含SIM卡1張），則係
      被告乙○○聯絡販賣（指附表一編號3販賣予丙○○及附
      表二編號2販賣予趙立德部分）、轉讓甲基安非他命所用
      之物，且為被告乙○○所有，業據其供述明確（見本院卷
      第63頁），並有行動電話使用者資料1份在卷可參（見偵
      查卷(一)第106頁），應依毒品危害防制條例第19條第1項規
      定，於各次犯行中宣告沒收之，且因該物業經扣案，即無
      全部或一部不能沒收時，應以其財產抵償之問題。至附表
      一編號1、2販賣予丙○○部分，因實際販賣時間均非上開
      佐證之簡訊傳送當日，且無證據證明此2次係經由此電話
      聯絡交易，故尚難認此行動電話與此2次販賣犯行有關，
      附此敘明。
    (三)按依毒品危害防制條例第19條第1項：「犯同條例第四條
      至第九條、第十二條、第十三條或第十四條第一項第二項
      之罪者，其供犯罪所用或因犯罪所得之財物均沒收之，如
      全部或一部不能沒收時，追徵其價額或以其財產抵償之」
      ，係採義務沒收主義，故販賣毒品所得之金錢，如能認定
      確係販賣毒品所得之款項，均應宣告沒收，不以當場搜獲
      扣押者為限（最高法院93年台上字第2670號判決意旨參照
      ），是販賣毒品所用之物及所得之金錢，無論已否扣案，
      如仍屬存在，即應依法沒收。又共同正犯應就全部犯罪結
      果負其責任，是其犯罪所得之財物如為現金者，應合併計
      算，且於全部或一部不能沒收時，以其財產抵償之，惟為
      避免執行時發生重複沒收、抵償之情形，各共同正犯之間
      係採連帶沒收主義，於裁判時應諭知被告共同犯罪所得之
      財物應與其他共同正犯連帶沒收之，不得就全體共同正犯
      之總所得，對各共同正犯分別重複諭知沒收（最高法院97
      年度台上字第697號判決意旨可供參酌）。被告乙○○、
      丙○○販賣毒品甲基安非他命之價金部分，除因賒欠而尚
      未取得者（見附表一編號1、2部分），因不屬販賣毒品「
      所得」之金錢，爰不予宣告沒收或以其財產抵償外，其餘
      如附表一編號2、3、附表二編號2所示販賣毒品之犯罪所
      得（未扣案），應於各次犯行中宣告沒收，且依共犯責任
      共同原則，附表二編號2部分犯罪所得應諭知連帶沒收。
      又相關犯罪所得之財物未據扣案，如全部或一部不能沒收
      時，自應以被告之財產抵償或連帶抵償之。至轉讓毒品部
      分，因無犯罪所得，此部分尚無宣告沒收之問題。
    (四)至被告二人為警查獲時所扣得之現金，並無證據證明即係
      渠等上開販賣毒品所得之金錢，其餘如附表四、五之扣案
      物品則亦無證據證明與被告二人本案犯行有關，故均不予
      宣告沒收之，附此敘明。
乙、無罪部分：
  一、公訴意旨另以被告乙○○於附表三所示時間、地點，販賣
      第二級毒品甲基安非他命予丙○○1次，因認被告乙○○
      此部分涉犯毒品危害防制條例第4條第2項販賣第二級毒品
      罪。
  二、按犯罪事實應依證據認定，無證據不得認定犯罪事實；又
      不能證明被告犯罪者，應諭知無罪之判決，刑事訴訟法第
      154條第2 項、第301 條第1 項分別定有明文。又事實之
      認定，應憑證據，如未能發現相當證據，或證據不足以證
      明，自不能以推測或擬制之方法，為裁判基礎；且認定不
      利於被告之事實須依積極證據，苟積極證據不足為不利於
      被告事實之認定時，即應為有利於被告之認定（最高法院
      40年臺上字第86號、30年上字第816 號判例意旨參照）。
      又施用毒品者，其所稱向某人購買之供述，須補強證據以
      擔保其供述之真實性。良以施用毒品者其供述之憑信性本
      不及於一般人，況施用毒品者其供出來源，因而破獲者，
      法律復規定得減輕其刑，其有為偵查機關誘導、或為邀輕
      典而為不實之陳述之可能，其供述之真實性自有合理之懷
      疑。是我國最高法院一貫之見解，認施用毒品者關於其向
      某人購買毒品之供述，必須補強證據佐證，以擔保其供述
      之真實性，俾貫澈刑事訴訟無罪推定及嚴格證明之基本原
      則。而所謂補強證據，指其他有關證明施用毒品者之關於
      毒品交易之供述真實性之相關證據而言，必須與施用毒品
      者關於毒品交易之供述，具有相當程度之關連性，而足使
      一般人對施用毒品者關於毒品交易之供述，並無合理之懷
      疑存在，而得確信其為真實，始足當之。
  三、公訴意旨認被告乙○○另有附表三所示販賣第二級毒品甲
      基安非他命予丙○○之犯行，無非係以丙○○之指證、手
      機簡訊及簡訊翻拍照片其主要論據。訊據被告乙○○堅決
      否認有前揭公訴意旨所指販賣甲基安非他命予丙○○之犯
      行。
  四、經查：
    (一)證人丙○○於97年11月22日上午4時35分許固曾以其上述
      行動電話傳送簡訊至被告乙○○上開行動電話，內容為：
      「使用心得：百分之二三十的感覺，還不至於完全沒感覺
      ！應該沒辦法再請了吧？我安全帽忘記拿耶！什麼時候可
      以過去拿？」等語（見偵查卷(一)第73頁下方照片、75-3
      頁編號F照片），惟觀諸上開簡訊內容，並無關於洽談甲
      基安非他命毒品交易數量、價格或交付甲基安非他命毒品
      及收取價款等內容，僅單純傳達使用毒品後之心得，而證
      人丙○○於原審審理時並證稱：這通簡訊是我在講使用甲
      基安非他命的感覺等語（見原審卷第115頁），足見上開
      簡訊內容非雙方聯絡購買毒品之意，實不足作為不利於被
      告乙○○之認定。
    (二)參以被告丙○○於該簡訊中接著表示「應該沒辦法再請了
      吧？」，究為何意？是否表示該次使用之甲基安非他命是
      被告乙○○免費提供？亦或是指之前免費提供毒品施用之
      情形？容有疑問。雖證人丙○○於偵查中證稱：「（問：
      你說應該沒有辦法再請了何意？）他有時候會請我安非他
      命」、「（問：這封簡訊你說是前一天向乙○○買安非他
      命，是買多少錢的甲基安非他命？）不是五百元就是一千
      元，我有跟他買才會傳簡訊給他」等語（見偵查卷(一)第10
      0頁、卷(二)第246頁），然其於原審審理時已改稱：當時使
      用的甲基安非他命應該是被告乙○○在前一天請伊的，伊
      不是很確定，因為乙○○有時候會請伊，有時候是伊跟乙○○買，在檢察官那裡說是買的，也不是很確定等語（見
      原審卷第115頁正面），前後證述顯有歧異，參以證人丙○○雖證述有向被告乙○○購買甲基安非他命，但表示時
      間不能確定，則在欠缺其他補強證據下，殊難僅憑證人丙○○前後不一之證述內容及語意不明之簡訊內容，逕認被
      告乙○○有前述附表三所示販賣第二級毒品甲基安非他命
      之犯行。
    (三)公訴案件犯罪證據之蒐集，及提起公訴後，對犯罪事實之
      舉證責任及指出證明之方法，均屬公訴人之職責，原則上
      法院僅於當事人之主張及舉證範圍內進行調查證據，其經
      法定程序調查證據之結果，認已足以證明犯罪事實時，始
      得為犯罪事實之認定。若其為訴訟上之證明，於通常一般
      人仍有合理之懷疑存在，尚未達於可確信其真實之程度者
      ，在該合理懷疑尚未剔除前，自不能為有罪之認定。法院
      不得以偵查機關關於某種犯罪之調查不易，即放棄上開原
      則之堅持，致有違背刑事訴訟無罪推定及嚴格證明之原則
      ，其理甚明（最高法院94年度臺上字第2033號判決意旨參
      照）。販賣毒品行為固有交易期間短暫、交易方法隱密、
      交易對象單純，致查獲不易、搜證困難，惟法院不得因此
      放棄或減低對於犯罪構成要件應予嚴格證明之堅持。綜上
      所陳，本案依檢察官所舉之證據，尚不能證明被告乙○○
      有為附表三所示販賣甲基安非他命之犯行。此外，復查無
      其他積極證據足以證明被告乙○○有公訴意旨所指此部分
      犯行，自屬不能證明被告犯罪。
  五、原審未為詳究，遽為被告乙○○有罪之判決，尚有違誤。
      被告乙○○上訴執以指摘原判決此部分不當，為有理由，
      應由本院將此部分原判決暨執行刑部分併予以撤銷，並諭
      知被告乙○○此部分無罪之判決。
據上論斷，應依刑事訴訟法第369 條第1 項前段、第364 條、第
299條第1項前段、第301條第1項，毒品危害防制條例第4條第2項
（修正前）、第4條第2項（修正後）、第17條第1項（修正後）
、第18條第1項前段、第19條第1項，藥事法第83條第1項，刑法
第11條前段、第2條第1項、第28條、第47條第1項、第59條、第
51條第5款，判決如主文。
本案經檢察官吳春麗到庭執行職務。
中    華    民    國    99    年     1    月    12    日
                  刑事第十八庭審判長法  官  吳鴻章
                                    法  官  曾淑華
                                    法  官  汪梅芬
以上正本證明與原本無異。
如不服本判決，應於收受送達後10日內向本院提出上訴書狀，其
未敘述上訴之理由者並得於提起上訴後10日內向本院補提理由書
（均須按他造當事人之人數附繕本）「切勿逕送上級法院」。
                                    書記官  劉寶鈴
中    華    民    國    99    年    1     月    12    日
附錄本案論罪科刑法條全文：
修正前毒品危害防制條例第4 條第2項
製造、運輸、販賣第二級毒品者，處無期徒刑或7年以上有期徒
刑，得併科新臺幣7百萬元以下罰金。
修正後毒品危害防制條例第4條第2項
製造、運輸、販賣第二級毒品者，處無期徒刑或7 年以上有期徒
刑，得併科新臺幣1 千萬元以下罰金。
藥事法第83條第1項
明知為偽藥或禁藥，而販賣、供應、調劑、運送、寄藏、牙保、
轉讓或意圖販賣而陳列者，處7 年以下有期徒刑，得併科新臺幣
5 百萬元以下罰金。
附表一（乙○○販買第二級毒品甲基安他命予丙○○部分）
┌──┬────┬─────┬──────┬───────────┐
│編號│  時間  │地點      │數量及金額  │   罪名及宣告刑       │
│    │        │          │（新台幣）  │                      │
├──┼────┼─────┼──────┼───────────┤
│ 1  │97年11月│臺北縣土城│重量不詳    │乙○○販賣第二級毒品，│
│    │14日某時│市○○路1 │金額500 元（│累犯，處有期徒刑參年拾│
│    │        │段210 號5 │賒欠）      │月。                  │
│    │        │樓        │            │                      │
├──┼────┼─────┼──────┼───────────┤
│ 2  │97年11月│同上      │重量不詳    │乙○○販賣第二級毒品，│
│    │15日某時│          │金額500 元（│累犯，處有期徒刑參年拾│
│    │        │          │交付200 元，│月。犯罪所得新台幣貳佰│
│    │        │          │賒欠300 元，│元，沒收之，如全部或一│
│    │        │          │起訴書誤為交│部不能沒收時，以其財產│
│    │        │          │付300 元，欠│抵償之。              │
│    │        │          │200 元）    │                      │
├──┼────┼─────┼──────┼───────────┤
│ 3  │97年11月│同上      │重量不詳    │乙○○販賣第二級毒品，│
│    │18日11時│          │金額200元   │累犯，處有期徒刑參年拾│
│    │45分後某│          │            │月。扣案0000000│
│    │時      │          │            │六五四號行動電話壹支（│
│    │        │          │            │含ＳＩＭ卡壹張），沒收│
│    │        │          │            │之；犯罪所得新台幣貳佰│
│    │        │          │            │元，沒收之，如全部或一│
│    │        │          │            │部不能沒收時，以其財產│
│    │        │          │            │抵償之。              │
└──┴────┴─────┴──────┴───────────┘
附表二
┌──┬────────┬────────────────────┐
│編號│  事實          │罪名及宣告刑                            │
├──┼────────┼────────────────────┤
│    │事實欄二、（二）│乙○○共同轉讓第二級毒品，累犯，處有期徒│
│ 一 │乙○○轉讓甲基安│刑拾月。扣案0000000000號行動電│
│    │非他命予游雅芳部│話壹支（含ＳＩＭ卡壹張），沒收之。      │
│    │分              │                                        │
├──┼────────┼────────────────────┤
│    │事實欄二、（三）│乙○○共同販賣第二級毒品，累犯，處有期徒│
│    │乙○○、丙○○販│刑肆年陸月。扣案甲基安非他命（淨重零點參│
│ 二 │賣甲基安非他命予│貳參公克，驗餘淨重零點參貳貳捌公克），沒│
│    │趙立德部分      │收銷燬之；扣案0000000000號行動│
│    │                │電話壹支（含ＳＩＭ卡壹張），沒收之；犯罪│
│    │                │所得新台幣貳仟元，與丙○○連帶沒收之，如│
│    │                │全部或一部不能沒收時，以渠等財產連帶抵償│
│    │                │之。                                    │
│    │                ├────────────────────┤
│    │                │丙○○共同販賣第二級毒品，處有期徒刑貳年│
│    │                │拾月。扣案甲基安非他命（淨重零點參貳參公│
│    │                │克，驗餘淨重零點參貳貳捌公克），沒收銷燬│
│    │                │之；扣案0000000000號行動電話壹│
│    │                │支（含ＳＩＭ卡壹張），沒收之；犯罪所得新│
│    │                │台幣貳仟元，與乙○○連帶沒收之，如全部或│
│    │                │一部不能沒收時，以渠等財產連帶抵償之。  │
└──┴────────┴────────────────────┘
附表三（無罪部分）
┌──┬────┬────┬────┬───────────┐
│編號│犯罪時間│交易地點│交易對象│ 交易金額、標的及數量 │
├──┼────┼────┼────┼───────────┤
│ 1  │97年11月│臺北縣土│丙○○  │重量不詳              │
│    │21日某時│城市明德│        │金額500元             │
│    │        │路段210 │        │                      │
│    │        │號5樓   │        │                      │
└──┴────┴────┴────┴───────────┘
附表四（丙○○身上扣得之物）
┌──┬────┬───────┬──────┐
│編號│ 品  名 │  數      量  │  備    註  │
│    │        │              │            │
├──┼────┼───────┼──────┤
│ 1  │現金    │新台幣4700元  │被告丙○○所│
│    │        │              │有          │
├──┼────┼───────┼──────┤
│ 2  │行動電話│1支（含SIM卡1 │同上        │
│    │        │片，門號092879│            │
│    │        │4124 ）       │            │
├──┼────┼───────┼──────┤
│ 3  │吸食器  │1個           │同上        │
│    │        │              │            │
├──┼────┼───────┼──────┤
│ 4  │鑰匙    │2支           │乙○○住處鑰│
│    │        │              │匙，被告吳永│
│    │        │              │泉所有      │
└──┴────┴───────┴──────┘
附表五（乙○○住處扣得之物）
┌──┬────┬───────┬──────┐
│編號│ 品  名 │  數      量  │  備    註  │
│    │        │              │            │
├──┼────┼───────┼──────┤
│ 1  │中型分裝│60個          │乙○○所有  │
│    │袋      │              │            │
├──┼────┼───────┼──────┤
│ 2  │小型分裝│130個         │同上        │
│    │袋      │              │            │
├──┼────┼───────┼──────┤
│ 3  │鑰匙    │3支           │乙○○住處鑰│
│    │        │              │匙。        │
├──┼────┼───────┼──────┤
│ 4  │現金    │新台幣        │            │
│    │        │66000元       │被告所有    │
├──┼────┼───────┼──────┤
│    │SONY    │含SIM卡1枚    │同上        │
│ 5  │ERICSSON│門號0000000000│            │
│    │手機1支 │              │            │
└──┴────┴───────┴──────┘


司法院資訊處製作；財團法人民間司法改革基金會備份。
